【裁判字號】    99,交聲,1107
【裁判日期】    991014
【裁判案由】    聲明異議
【裁判全文】
臺灣臺南地方法院交通事件裁定        99年度交聲字第1107號
移送機關    交通部公路總局嘉義區監理所麻豆監理站
異議人即
受處分人    甲○○
上列異議人即受處分人因違反道路交通管理處罰條例案件，對於
交通部公路總局嘉義區監理所麻豆監理站民國99年8月9日所為之
裁決處分（處分案號：麻監裁罰字第裁75-M00000000號）聲明異
議，本院裁定如下：
    主    文
原處分關於罰鍰新臺幣壹萬伍仟元、吊扣駕駛執照拾貳個月及施
以道安講習部分撤銷。
上開撤銷罰鍰新臺幣壹萬伍仟元部分，甲○○不罰。
其餘異議駁回。
    理    由
一、原處分意旨略以：異議人即受處分人甲○○（下稱異議人）
    於民國98年6月6日21時58分許，駕駛車牌號碼N7-5556號自
    用小客車，行經臺南縣安定鄉台19線與國道8號便道交岔路
    口時，經臺南縣警察局善化分局（下稱舉發機關）警員攔停
    ，並對其施以酒精濃度檢測，測得其呼氣中所含酒精濃度為
    每公升0.71毫克，因超過規定標準，遂予製單舉發，嗣經交
    通部公路總局嘉義區監理所麻豆監理站（下稱原處分機關）
    以其違規事證明確，依道路交通管理處罰條例第35條第1項
    第1款、第24條第1項第2款（原處分漏載第24條第1項第2款
    ）及違反道路交通管理事件統一裁罰基準表之規定，裁處異
    議人罰鍰新臺幣（下同）49,500元，吊扣駕駛執照12個月，
    並施以道安講習等語（吊扣駕照部分已於99年6月14日辦理
    ）。
二、聲明異議意旨略以：異議人持有的是大車駕照，但違規當時
    是駕駛小車，應吊扣小車牌，而不是全吊，且本件業經檢察
    官為緩起訴處分，應為一罪不二罰，因此聲明異議，請求撤
    銷原處分等語。
三、按汽車駕駛人，駕駛汽車經測試檢定有酒精濃度超過規定標
    準者，處15,000元以上60,000元以下罰鍰，並當場移置保管
    該汽車及吊扣其駕駛執照1年；因而肇事致人受傷者，並吊
    扣其駕駛執照2年；致人重傷或死亡者，吊銷其駕駛執照，
    並不得再考領。又汽車駕駛人，有第35條第1項規定之情形
    者，應接受道路交通安全講習，道路交通管理處罰條例第35
    條第1項第1款、第24條第1項第2款分別定有明文。又汽車駕
    駛人飲用酒類或其他類似物後其吐氣所含酒精濃度超過每公
    升0.25毫克以上者，不得駕車，道路交通安全規則第114條
    第2款復定有明文。
四、經查：
  (一)異議人於上揭時、地駕駛車牌號碼N7-5556號自用小客車，
    經舉發機關警員攔停，並對其施以酒精濃度檢測，測得其呼
    氣中所含酒精濃度為每公升0.71毫克，因超過標準，予以製
    單舉發，並經原處分機關裁處如前述內容之裁罰等情，有臺
    南縣警察局98年6月6日南縣警交字第M00000000號舉發違反
    道路交通管理事件通知單及原處分機關99年8月9日麻監裁罰
    字第裁75-M00000000號裁決書各1份附卷可稽，且為異議人
    所不爭執，此部分違規事實已可認定。
  (二)惟按95年2月5日生效之行政罰法第26條第1項規定，一行為
    同時觸犯刑事法律及違反行政法上義務規定者，依刑事法律
    處罰之。但其行為應處以其他種類行政罰或得沒入之物而未
    經法院宣告沒收者，亦得裁處之。究其立法目的，無非以一
    行為同時觸犯刑事法律及違反行政法上義務規定時，由於刑
    罰與行政罰同屬對不法行為之制裁，而刑罰之懲罰作用較強
    ，故依刑事法律處罰，即足資警惕時，實無一事二罰再處行
    政罰之必要，且刑事法律處罰，由法院依法定程序為之，較
    符合正當法律秩序，應予優先適用，但罰鍰以外之沒入或其
    他種類行政罰，因兼具維護公共秩序之作用，為達行政目的
    ，行政機關仍得併予裁處。然道路交通管理處罰條例第35條
    第8項明定：「前項汽車駕駛人，經裁判確定處以罰金低於
    本條例第92條第3項所訂最低罰鍰基準規定者，應依本條例
    裁決繳納不足最低罰鍰之部分」，參以該條項係於94年12月
    28日增訂，並於95年3月1日施行，對照行政罰法第26條關於
    一事不二罰之規定，係於94年2月5日公布，於95年2月5日施
    行，顯見該項規定之立法目的應係考量適用行政罰法第26條
    後，在酒後駕車違規應受刑事處罰者，刑事處罰額度低於行
    政罰之流弊。參酌大法官解釋釋字第503號所揭示：違反作
    為義務之行為，同時構成漏稅行為之方法而處罰種類相同者
    ，如從其一重處罰已足達成行政目的時，即不得再就其他行
    為併予處罰，始符憲法保障人民權利之意旨，並未排除因前
    揭刑事處罰偏低所產生不合理之流弊而特別立法補繳差額之
    情形。
  (三)查異議人上開酒駕行為，業經檢察官依刑事訴訟法第253條
    之2第1項第4款規定為緩起訴處分，並命受處分人向公益團
    體捐款，受處分人係履行檢察官所為緩起訴處分命令，此等
    命令名義上雖非刑罰，但仍是一種特殊處遇措施，造成受處
    分人之財產減少，性質上亦屬剝奪人民財產權之處分，與刑
    事制裁無異，實質上為刑事處罰。故檢察官為緩起訴處分並
    命向公益團體捐款者，其捐款解釋上亦屬道路交通管理處罰
    條例第35條第8項所規定之罰金，監理機關雖不得再為行政
    裁處，惟若行為人所支付之緩起訴處分金，未達道路交通管
    理處罰條例第92條第3項所定最低罰鍰基準規定者，依該條
    例第35條第8項之規定，即須補繳不足最低罰鍰之部分，始
    為適法。參諸違反道路交通管理事件統一裁罰基準表之規定
    ，對於駕駛人駕駛小型車，而其吐氣所含酒精濃度超過每公
    升0.55毫克以上者，其最低應納罰鍰之數額為49,500元。本
    件異議人在刑事部分，業經檢察官為緩起訴處分，並經檢察
    官命向臺南市智障者福利家長協進會支付15,000元，而異議
    人亦於99年5月31日履行上開緩起訴處分之負擔完畢，且該
    緩起訴於99年8月2日期滿未經撤銷，此業據本院依職權調取
    臺灣臺南地方法院檢察署99年度緩續字第33號緩起訴執行卷
    宗全卷核閱相符，並有社團法人臺南市智障者福利家長協進
    會99年6月2日南智福（九十九）字第037號函檢附收據1紙附
    於該卷可憑，尚不足49,500元之最低罰鍰，依上規定，本件
    異議人行政罰罰鍰部分，應於扣除上開15,000元後，處以34
    ,500元罰鍰。
  (四)至原處分機關雖援引法務部95年5月25日法律字第095070039
    3號函，認行政罰法第26條第2項所稱「不起訴處分」，包括
    緩起訴處分，亦即是不起訴的一種，並非刑罰，應無行政罰
    法「一事不二罰」適用云云。然查：依刑事訴訟法第253條
    之1規定，有關緩起訴處分須具備：犯罪嫌疑充足、斟酌刑
    法第57條所列事項、為公共利益維護、以緩起訴為適當者（
    即適當性）等要件，核與不起訴處分要件尚屬有間。是如認
    行政罰法第26條第2項規定不起訴處分包含緩起訴處分，即
    已逾文義解釋範圍。又關於緩起訴處分要件及裁量基準，與
    不起訴處分相較，均有不同，至多應僅得視緩起訴處分係暫
    緩起訴處分，而非不起訴處分。是基於前述諸多理由，緩起
    訴處分與行政罰法第26條第2項列舉之不起訴處分等情形迥
    然有別，無從遽為比擬而為相同之處置。另原處分機關認行
    政罰法第26條第1項所謂「依刑事法律處罰之」，應係指罪
    刑法定主義及刑事法律正當程序運作完成始足當之云云。然
    查緩起訴制度設計，乃為使司法資源有效運用，填補被害人
    損害、有利被告或犯罪嫌疑人再社會化及犯罪特別預防等目
    的。爰參考日本起訴猶豫制度及德國附條件及履行期間暫不
    提起公訴制度，於本條增訂緩起訴處分制度，其適用範圍以
    被告所犯為死刑、無期徒刑或最輕本刑為3年以上有期徒刑
    以外之罪者，始有適用，其猶豫期間為1年以上3年以下，此
    觀刑事訴訟法第253條之1立法理由即明。故而，檢察官對於
    觸犯刑事法律之犯罪行為，於符合緩起訴要件者，為緩起訴
    處分，自當符合罪刑法定主義及刑事法律正當程序原則，原
    處分機關認緩起訴制度不受上開原則拘束，顯有誤解。
  (五)另原處分機關對異議人為吊扣駕駛執照12個月，並施以道路
    交通安全講習之處分部分，係罰鍰以外對於預防再犯之行政
    罰，乃為抑止酒後駕車之不法行為，維護道路交通用路權人
    之生命、身體之安全法益，依行政罰法第26條第1項但書之
    規定，原處分機關固得裁處之，惟該吊扣駕駛執照12個月及
    施以道安講習部分，原處分機關已於98年7月27日麻監裁罰
    字第裁75-M00000000號裁決書為裁決，經異議人聲明異議後
    ，本院嗣於99年4月13日以98年度交聲更(一)字第7號交通事件
    裁定撤銷該處分關於罰鍰及吊扣駕駛執照部分之裁罰，並就
    吊扣駕駛執照部分裁定應吊扣異議人之普通小型車駕駛執照
    12個月，道安講習部分之異議則駁回，並已確定在案，原處
    分機關承辦人員亦表示本件裁決書上所載之99年6月14日吊
    扣駕照部分係吊扣異議人之小型車駕照無訛，有本院電話紀
    錄表1份附卷可憑，異議人稱原處分機關吊扣其職業大貨車
    駕照等語，顯有誤會；是本案有關吊扣異議人駕駛執照及施
    以道安講習之處分部分，既經原處分機關於98年7月27日以
    麻監裁罰字第裁75-M00000000號裁決書為裁決，並經本院98
    年度交聲更(一)字第7號交通事件裁定確定，業如前述，原處
    分機關就此確定部分再為裁決，已然重覆，亦有未洽，爰併
    予撤銷之。
五、綜上所述，原處分機關就異議人所處罰鍰其中15,000元部分
    ，及吊扣駕駛執照12個月並施以道安講習之行政裁罰，因有
    未洽，應由本院撤銷該部分之處分，並就其中罰鍰15,000元
    部分為異議人不罰之諭知，以資適法；至於原處分中罰鍰34
    ,500元部分，於法並無違誤，從而，此部分之異議並無理由
    ，應予駁回。另有關吊扣異議人小型車駕駛執照12個月並施
    以道路交通安全講習部分，由原處分機關逕依98年7月27日
    麻監裁罰字第裁75-M00000000號裁決書及本院98年度交聲更
    (一)字第7號交通事件裁定執行即可，附此敘明。
六、據上論結，依道路交通管理處罰條例第87條第2項、道路交
    通案件處理辦法第19條、第20條前段，裁定如主文。
中    華    民    國    99    年    10    月    14    日
                      交通法庭  法  官  林福來
以上正本證明與原本無異。
如不服本裁定，應於收受送達後5日內向本院提出抗告狀。（應
附繕本）
                                書記官  李淑惠
中    華    民    國    99    年    10    月    15    日

司法院資訊處製作；財團法人民間司法改革基金會備份。
